臺灣高等法院臺南分院刑事判決
110年度上更一字第21號
上  訴  人  
即  被  告  李宗恩


選任辯護人  蘇文斌律師
            許婉慧律師
            郭子誠律師
上列上訴人即被告因毒品危害防制條例案件，不服臺灣臺南地方
法院108年度訴字第1234號中華民國109年5月6日第一審判決（起
訴案號：臺灣臺南地方檢察署108年度偵字第669號），提起上訴
，經判決後由最高法院第一次發回更審，本院判決如下：
    主  文
上訴駁回。
    事  實
一、李宗恩明知甲基安非他命係毒品危害防制條例第2條第2項第
     2款所公告列管之第二級毒品，依法不得販賣、持有，竟意
    圖營利，基於販賣第二級毒品甲基安非他命之犯意，於民國
    107年12月9日以所持有行動電話內通訊軟體Line與林佳男聯
    絡後（聯絡時間、內容如附表所示），於翌日（即同年12月
    10日）0時許，在林佳男位於臺南市○○區○○○街住處內，將甲
    基安非他命1小包交付林佳男，並收取毒品價金新臺幣（下
    同）1,500元。嗣警方於同年12月11日早上6時50分許，持搜
    索票前往林佳男上開住處實施搜索，當場查扣甲基安非他命
    2小包（含袋毛重0.74公克、0.24公克）、吸食器1組（林佳
    男所涉施用第二級毒品罪嫌，嗣經原審法院另案判處罪刑）
    ，始循線查獲上情。
二、案經臺南市政府警察局歸仁分局移送臺灣臺南地方檢察署檢
    察官偵查起訴。
    理  由
壹、程序部分（證據能力）
一、按被告以外之人於審判外之言詞或書面陳述，除法律有規定
    者外，不得作為證據；被告以外之人於審判外之陳述，雖不
    符合刑事訴訟法第159條之1至第159條之4之規定，而經當事
    人於審判程序同意作為證據，法院審酌該言詞陳述或書面陳
    述作成時之情況，認為適當者，亦得為證據，而當事人、代
    理人或辯護人於法院調查證據時，知有上開不得為證據之情
    形，而未於言詞辯論終結前聲明異議者，視為有前項之同意
    ，刑事訴訟法第159條第1項及第159條之5分別定有明文。本
    判決以下所引用被告以外之人於審判外之言詞或書面供述證
    據，業經檢察官、被告及辯護人於本院審理時均表示同意列
    為本案證據（見本上更一卷第77頁、第158頁）。本院審酌
    該等證據作成時之情狀，並無違法或不當等情形，認為以之
    作為本案之證據亦屬適當，且為證明本案犯罪事實所必要，
    依刑事訴訟法第159條之5規定，自有證據能力。又證人林佳
    男警詢及偵查中供述，業經本院於110年5月11日勘驗錄音光
    碟，製作逐字譯文，有勘驗譯文在卷（本院上更一卷第77至
    102頁），自較筆錄之記載詳實，是證人林佳男警詢及偵訊
    之供述，自以本院勘驗譯文為準。
二、至其餘非供述證據，亦經檢察官、被告及辯護人於本院審理
    時明示同意列為本案證據，且無證據證明係公務員違背法定
    程序所取得，亦無顯有不可信之情況，復經本院於審理期日
    逐一提示而為合法調查，與本案待證事實間具相當關聯性，
    自得據為裁判基礎。
貳、實體部分
一、認定犯罪事實所憑之證據及理由
　㈠訊據被告固不否認曾於附表所示時間以LINE與林佳男聯絡（
    內容如附表所示），然矢口否認有何販賣第二級毒品犯行，
    辯稱：因為林佳男跟我調工，我朋友跟林佳男不熟，所以希
    望可以先拿錢，我才會在LINE裡面說「我朋友要先拿錢我這
    裡不夠」，當日稍早曾前往林佳男住處要向林佳男收工錢，
    但並未販賣甲基安非他命與林佳男，我跟林佳男不是一起被
    抓的，警察在我家也沒有搜到東西，如何認定我有罪等語。
    辯護人則為被告辯護稱：⑴證人林佳男稱其施用甲基安非他
    命約一天半一次，每次0.1公克，其證稱107年12月3日向被
    告購買0.3公克，107年12月9日購買0.6公克，則107年12月3
    日至同年12月9日相距7日，應施用4次即0.4公克，則其第一
    次購買之毒品應早已施用完畢，何來警方於107年12月11日
    搜索林佳男可查扣含袋重0.24公克及0.74公克之毒品各1包
    ？證人林佳男證述係自行將毒品分裝，分開藏放，但警方在
    林佳男住處並無扣得分裝袋、分裝棒及電子磅秤，查扣之2
    包毒品含袋重將近1公克，與其證述向被告購買0.6公克不符
    ，且所稱購買價格約1,500-2,000元，實無可能購得此數量
    。再林佳男被捕後，於107年12月22日製作筆錄檢舉毒品來
    源蔡勝益，顯見林佳男有其毒品來源，非僅能向被告購買。
    則林佳男所證向被告購買之時間、數量、金額與現場扣案毒
    品數量不符，其有其他毒品來源，且其製作警詢筆錄之初，
    即因警方告知供出毒品來源可獲寬典之利益，其陳述憑信性
    本即較低，難認其向被告購買毒品之陳述可信。⑵本案作為
    補強證據如附表所示訊息，其中「我朋友要先拿錢我這裡不
    夠」，與被告所稱其朋友點工要先拿錢，並非完全不符。且
    訊息內容，不能證明被告所稱需拿錢之物為毒品及毒品種類
    為何，難認補強之程度已達一般人確信之程度，即便林佳男
    有交購毒金錢給被告，亦無法證明被告有返回交付毒品之情
    ，自難認達一般人均無所懷疑之程度等語。
　㈡經查：
　⒈警方於107年12月11日早上6時50分許持原審法院核發之搜索
    票，至臺南市○○區○○○街00號證人林佳男住處實施搜索，查
    獲甲基安非他命2包（含袋毛重各為0.74公克、0.24公克）
    及吸食器1組，有搜索票、搜索扣押筆錄、扣押物品目錄表
    、搜索錄影截圖、扣案物照片附卷可稽（歸仁分局南市警歸
    偵字第1070622808號卷《下稱警一卷》第6至21頁）。上開扣
    案毒品經警方以軍備局生產製造中心第204廠製造之毒品檢
    驗盒試劑初步檢驗結果，呈安非他命反應，並經警於同日8
    時55分對林佳男採尿送驗結果，呈安非他命、甲基安非他命
    陽性反應，林佳男施用第二級毒品犯行經臺灣臺南地方檢察
    署（下稱臺南地檢署）檢察官以108年度毒偵字第15號為緩
    起訴處分，該緩起訴處分嗣經撤銷，檢察官聲請簡易判決處
    刑，業經原審法院109年度簡字第1349號判決處有期徒刑2月
    ，諭知上開查扣之甲基安非他命2包均沒收銷燬確定，該查
    扣之2包毒品業經臺南地檢署檢察官於109年8月11日以南檢
    文申字第5393號處分命令執行沒收銷燬完畢，以上均經本院
    調取證人林佳男施用毒品偵審案卷查閱無訛。
　⒉警方於搜索林佳男住處時，檢視其持有之行動電話，林佳男
    於107年12月9日23時14分至同日23時26分與被告曾以通訊軟
    體Line為附表所示傳送訊息及通話，此為被告及辯護人於原
    審及本院審理時所不爭執（原審卷第42頁，本院上更一卷第
    102頁），核與證人林佳男於偵查、原審審理時證述相符（1
    08年度毒偵字第15號卷《下稱偵一卷》第9頁正反面、第18至1
    9頁、108年度偵字第669號卷《下稱偵二卷》第19至20、43至4
    5頁，原審卷第91至132頁），並有林佳男提供之LINE訊息對
    話翻拍照片1張附卷可佐（警一卷第29頁）。上開事實，首
    堪認定。
　㈢關於毒品價金部分
　　證人林佳男於警詢、偵查及原審審理時均一致證述：107年1
    2月9日在傳送附表所示LINE訊息及通話後，約午夜時分，被
    告前來我當時居住的○○區○○○街住處，收取3,500元。其於警
    詢證述：該3,500元包括被告的工錢及向被告購買甲基安非
    他命的價金，於偵訊及原審證述：其中2,000元是先前請被
    告施作工程的工錢，另1,500元係向被告購買甲基安非他命
    之價金。是我要叫被告幫我拿（指毒品），他有地方可以拿
    ，他要我先給他錢，他說他錢不夠，所以他那天才過來跟我
    拿錢去，過一陣子他就拿過來給我等情，業經本院勘驗證人
    林佳男警詢、偵訊錄音，製有勘驗譯文及原審審理筆錄可稽
    （本院上更一卷第78、89、92、93頁，原審卷第98、99、10
    0至101、107、124頁）。林佳男於警詢雖曾一度證述本次向
    被告購買甲基安非他命之價金為1包2,000元，然參照其前後
    證述：「我錢還有算工錢，全部拿3千5給他」、「我就拿3
    千5，含工錢」（本院上更一卷第78頁）、「他說他錢不夠
    ，沒辦法先去拿，要過來跟我拿錢，順便算工錢」（本院上
    更一卷第80頁）、「（警：多少？）他說他如果有找到才要
    跟我說，啊我沒有跟他說多少錢」、「（警：多少量？）量
    我不知道，2、3千這樣算啊」、「約數啦，我就一次大概1
    包2千」、「我說你找到人再打算啦，找到人再講啦」、「
    先找到朋友再說啦，不然他又要先過來拿錢，然後他又不見
    了，又被他騙了」、「我回先找到朋友再說，結果他就傳說
    ，他找到朋友，啊錢不夠」（本院上更一卷第83頁）、「我
    是有打算要跟他買毒品啦，啊沒有的話我要睡覺了」（本院
    上更一卷第84頁）、「（警：3千5，0.6公克？）（點頭）
    嘿對對，3千5，0.6...含工錢」、「（警：含工錢，工錢這
    樣多少？）隨便他算啊」、「嘿呀，隨便他算，他說多少就
    多少，我不會去跟他...」、「他收2千塊」、「（警：他說
    這樣代價為2千元喔？）對，工資還欠他2千」、「（警：沒
    關係啦，你是拿3千5給他，含工錢嘛，啊他的代價是2千塊
    安非他命嘛齁?）代價是2千啦」（本院上更一卷第85至86頁
    ），則證人林佳男回稱的2,000元究竟是工資或購毒對價，
    員警與證人林佳男的認知難認完全一致，此應為警詢筆錄逕
    自將購毒對價記載為2,000元之原因。又參證人林佳男於原
    審證述：「（問：你這3,500元是否都是安非他命的錢？)我
    隨便他算，他算一半是工錢、一半是拿藥的錢，當時我本來
    有需求，我做的很累，需要靠安非他命提神，我就隨便他算
    ，因為他之前還含有工錢，好像是他1、2天前在我家旁邊工
    作，我還沒有跟他結算，因為我跟他結算是一個禮拜結算一
    次，他說他有地方拿，但他說他錢不夠，我說不然我錢先給
    你，你幫我先處理一下，他才幫我處理回來。」等語（原審
    卷第99頁)。可見林佳男有意向被告購買甲基安非他命，至
    為明確，但其先前請被告施工的工錢，尚未結算，其就當日
    交付被告的3,500元現金內含工資之供述，始終一致，且於
    偵查及原審均明確證述其中工資2,000元，毒品價金1,500元
    。警詢時員警因被告涉嫌販賣毒品，始對證人林佳男製作警
    詢筆錄，自需與林佳男確認所交付的3,500元價金中何部分
    是購買甲基安非他命的對價，由於林佳男以工錢隨便被告算
    ，且尚未與被告結算，在一時無法確認工錢數額下，陳述毒
    品價金為1包大概2,000元，尚不違反常情，再參林佳男於10
    8年2月13日偵查時曾具結證述：發給被告的工資一天算1,50
    0元，結果他不夠，一直跟我拿（本院上更一卷第90頁），
    與其原審證述：請被告工作一天工資大約1,500元至1,600元
    ，（問：為何被告跟你收2,000元？）有時候他沒有生活費
    就來跟我拿500、1,000元。（問：幼稚園打地板那天，工資
    是否應該是1,500元、1,600元而已？）對。（問：為何107
    年12月11日在檢察官那裡說給李宗恩3,500元，其中2,000元
    是工資，1,500元是安非他命？）他就跟我說他要算2,000元
    ，工錢隨便他喊，我說我只拿1,500元（原審卷第100至101
    頁），可見證人林佳男請被告施作工程的工資原是每日1,50
    0元至1,600元，因被告有時缺生活費而多給，因而林佳男於
    警詢時始會以1,500元計算工資後，回答員警購毒對價為2,0
    00元，要屬其來有自，並非任意為虛妄之陳述。而林佳男嗣
    後於偵查及原審審理時均為有利被告之供述，即交付被告的
    3,500元，其中工資為2,000元，其餘1,500元始為購買毒品
    之對價，尚難以林佳男於警詢時一時供述毒品價金大概為2,
    000元，即謂其供述有重大瑕疵而全部不予可採信。
　㈣關於毒品數量部分
　　證人林佳男經警於107年12月11日查扣2包甲基安非他命，含
    袋毛重分別為0.74公克及0.24公克，業如前述，並據林佳男
    於偵查中證述：警方查扣的2包毒品，係107年12月9日向被
    告購買施用後所剩餘（本院上更一卷第88頁勘驗譯文），其
    於原審證述：向被告購入甲基安非他命是1包，購入後有施
    用，且有分裝成2包，1包比較多的藏在後面房間，1包較少
    的正在吸食。當時的心態是怕被抓，另外還有得吸食等語（
    原審卷第126、127頁），堪認林佳男自被告取得之甲基安非
    他命是1包，其後自行分裝成2包，分別藏放，警方查扣較少
    數量的1包是施用後所剩餘。再參照林佳男警詢證述：「（
    警：他給你多少？）比剛剛那包多一倍」、「（警：啊這樣
    ...表示0.6？）因為那包少的啊」、「（警：啊這樣就0.6
    ？）嘿啦，我就不知道多少啊，就多剛剛那包一倍這樣而已
    吧，我也不知道，我不會去看那個重量啦」、「啊他多少就
    算多少，不會去跟他說多少」、「（警：李宗恩...安非他
    命一包約0.6公克...這樣嘛齁？）（林佳男未再陳述）」（
    本院上更一卷第79頁）、「0.6啦，就以剛剛那個做大概，0
    .6啦」、「（警：0.6是多少？2千？2千0.6？）嘿對對對」
    （本院上更一卷第83頁），堪認林佳男並不計較被告交付甲
    基安非他命之重量，因不在意重量而沒有秤重，因而無法確
    認107年12月9日被告交付的甲基安非他命重量究竟是多少，
    只能由警方查扣的2包甲基安非他命，約略估計大約是其中
    較少重量那包的2倍，員警因而以查扣較少的1包含袋重0.24
    公克，自行估算林佳男購入的甲基安非他命重量是0.6公克
    ，其後證人林佳男才順著員警的估算而為陳述，足證林佳男
    並不知道向被告購入的甲基安非他命重量，警詢筆錄記載的
    購入毒品重量0.6公克，是員警自行估計，並非出於林佳男
    的證述，不能遽以認定本案林佳男以1,500元自被告購得的
    甲基安非他命重量確為0.6公克。更何況林佳男經警查扣的2
    包毒品，含袋重分別為0.24公克與0.74公克，係警方連同包
    裝袋一併秤重（警一卷第15頁），包括2個包裝袋，其中1袋
    內部分毒品曾被林佳男施用，辯護意旨逕以員警自行估算林
    佳男購入的甲基安非他命為0.6公克，重量少於林佳男為警
    查扣含袋重的2包甲基安非他命，否認證人林佳男證言之真
    實性，欠缺依據。又警方搜索林佳男住處查獲之扣押物中，
    縱然未見分裝袋、分裝棒及電子磅秤，但包裝毒品的夾鏈袋
    係隨手可得的日常小物，並非施用毒品者專用，施用毒品者
    並非一定要有分裝夾鏈袋才能施用毒品，分裝毒品亦無必需
    使用分裝棒，任何類似的日常家用器具均可做為分裝工具，
    而林佳男對於被告交付毒品的重量，並未斤斤計較，自無特
    別準備磅秤秤重的必要，至於林佳男證述，為了方便施用，
    亦為了避免遭警方查獲後沒有毒品可供施用，購入後自行將
    毒品分裝成2包，分別藏放在家中不同地方，以分散風險，
    實不違反常情。又一般施用毒品者之毒品來源未必僅一處，
    林佳男縱有其他購毒來源，亦不能排除其不可能向被告購買
    毒品，辯護意旨據此主張林佳男之證言全部不可採信，尚屬
    無據。
　㈤證人林佳男之證言有附表Line訊息紀錄可為補強
　　證人林佳男於警詢證述：（提示附表Line訊息）「...他之
    前有跟我詢問說他又要去拿，問我要不要，啊如果要...當
    面說的...啊如果要你去處理好，處理好回來我錢再給你，
    這樣，啊他回我說他錢不夠」、「他說他錢不夠，沒辦法先
    去拿，要過來跟我拿錢，順便算工錢」、「（警：嘿啦，你
    10點14就回他了）（警：我就坦白的說，這段是不是你要跟
    他買的訊息?）（點頭）對對對」（本院上更一卷第80、81
    、82頁）。於108年2月13日偵查中具結證述：「（問：你那
    次的安非他命是怎麼拿到的？）是李宗恩，半夜12點多拿給
    我的」、「那有Line的截圖啊」（本院上更一卷第88頁）、
    「...我說你要來拿錢，你過來拿，不然我要睡覺了，12點
    了」、「他剛好12點0幾分的時候就跑來」、「打完電話之
    後他就馬上來了」、「（問：打了那通電話的內容是講什麼
    ？）我說，你要來拿錢快點，不然我要睡覺了」、「（問：
    可那不是他打給你的嗎？）對啊」、「啊他叫我等他啊」（
    本院上更一卷第91頁）。於108年5月14日偵查中具結證述：
    「他說他馬上去處理就會馬上拿回來給我啦，不用等很久啦
    」、「結果看那個時間已經11點多了，我快睡著了，啊人就
    這樣不見」、「（問：所以你們這一天稍早之前有見面？）
    對對對」、「（問：那他有說好要去幫你找人家拿？）對對
    對」（本院上更一卷第96、97頁）、「（檢察官敘述：他當
    時要幫我那個甲基安非他命，當時答應要幫我跟別人拿，拿
    甲基安非他命，但是我一直等到傍晚11點齁）快12點了」、
    「（檢察官敘述：都還沒有看到他的人，所以齁，我才會傳
    訊息問他，說齁：『人耶』、『又不見了』，然後他後來才回說
    他朋友要先拿錢才有藥，要你先把錢給他是不是？）嘿對對
    對」、「他先來拿錢，然後後來藥就再拿給我」、「（問：
    就是來了兩次就對了嗎？）對對對」（本院上更一卷第98頁
    ）。林佳男於原審審理時具結證述之內容，與上述大致相同
    ，並補充：107年12月9日下午被告有來我在崙頂三街的住處
    找我，說要來領工錢，被告說他有朋友有安非他命，問我要
    不要安非他命，他有人可以拿，可以順便幫我拿，我那天才
    會問「人耶」，被告才回我說「我朋友要先拿錢我這裡不夠
    」，後來過沒多久被告有來找我，我拿3,500元給被告，其
    中2,000元是被告之前幫我做工的工錢，1,500元是安非他命
    的錢，被告拿錢離開差不多10幾分鐘後，拿甲基安非他命1
    小包到我家給我。後來我想說如果被抓，另外還有得吸食，
    所以分裝成2包，就是後來被員警搜索查獲扣案的甲基安非
    他命2包等語（原審卷第91至130頁）。證人林佳男前揭證述
    情節，不僅與卷附臺南市政府警察局歸仁分局搜索扣押筆錄
    、扣押物品目錄表、收據相符（警一卷第7至10頁），亦與
    其與被告間於107年12月9日所為如附表所示LINE訊息內容及
    通話紀錄核屬一致（警一卷第29頁），該Line訊息內容及通
    話紀錄足以補強其證言之真實性，足認證人林佳男前揭證述
    內容，堪可採信。 
　㈥被告所辯不足採信之說明
　　被告於本院前審及更一審審理時，對於107年12月9日晚間有
    自證人林佳男取得3,500元現金乙情，並未爭執（本院上訴
    卷第89頁，上更一卷第172頁），亦自承於107年12月9日以
    通訊軟體Line與證人林佳男聯絡，聯絡時間、內容如附表所
    示（本院上更一卷第102頁不爭執之事項㈠），然辯稱：所取
    得3,500元全都是工錢，林佳男欠薪很久了云云（本院上訴
    卷第89頁，上更一卷第172頁）。另於警詢辯稱：Line訊息
    「我朋友要先拿錢，我這裡不夠」，是因為給工人的薪資，
    林佳男沒有給我，叫我先出（警二卷第2頁反面至第3頁），
    於偵查中辯稱：當次見面除了我要跟林佳男拿工資外，他又
    要我叫工人，我怕他之後工資沒給就跑了，所以要求他先給
    （偵二卷第32頁）。107年12月9日我去林佳男家裡工作，下
    午又去○○區○○路的○○幼稚園工作，因為幼稚園園長另外叫我
    修地板，需要額外的人力，且園長一開始是叫林佳男來做，
    所以我去請我朋友幫忙，安排多餘的人手這個費用我必須找
    林佳男要，所以才在當天傳訊息跟林佳男說「我朋友要先拿
    錢這裡不夠」，（問：為何你前開「我朋友要先拿錢這裡不
    夠」訊息是在深夜11點多傳送，難道你會在半夜時去叫工人
    ？）我確實是於107年12月9日23時許去叫工人，因為他們說
    要人力要的很臨時，（問：為何在你反應錢不夠之前，林佳
    男要先傳送「人耶」、「又不見了」訊息給你？）因為我要
    負責回報有無調到人力給他，這是他在問我有無調到人等語
    （偵二卷第44至45頁）。其於原審準備程序及審理時亦辯稱
    ：因為林佳男跟我調工，我朋友跟林佳男不熟，所以希望可
    以先拿錢，我才會在LINE裡面說「我朋友要先拿錢我這裡不
    夠」，我於107年12月9日上午先去林佳男家那邊工作，大約
    14時多才去○○幼稚園工作，我於107年12月9日有遇到園長，
    園長原本有叫我第2天繼續去施作，一直到107年12月9日當
    天晚間約23時許才通知我隔天不用去等語（原審卷第41、13
    0至132、153至155頁）。惟查： 　
　⒈證人林佳男於原審證述：那時候我家隔壁拜託我整地，缺一
    個土水工，被告當時來找我，說他沒有工作。早上是做隔壁
    的工程，做土水，舀水泥或是清理髒污，當天下午幼稚園長
    說需要工人，因為當天我上班，我下午調被告去打幼稚園的
    地板。我下午5點下班，被告還沒6點就走了，我是接被告做
    不完的工作等語（原審卷第99至100、105、106、119頁），
    核與被告於偵查及原審供述：當天去林佳男家那邊工作，大
    約下午2點多才去○○幼稚園工作（偵二卷第44頁，原審卷第1
    30頁）等語相符，堪認被告於107年12月間確有1日上、下午
    受雇林佳男分別至林佳男住處隔壁及○○幼稚園施作工程。
　⒉證人即○○幼稚園園長○○○於原審具結證稱：107年12月間臺南
    市○○區公所要在○○幼稚園校門外道路重新鋪設柏油，之前我
    有請區公所順便幫○○幼稚園圍牆旁邊鋪設柏油，所以區公所
    有聯絡我說隔天工程要來做，叫我們那裡要請區公所鋪設柏
    油的，要先處理好，所以我才緊急叫林佳男來刨除地板，林
    佳男有找1名工人過來施作，該名工人就是被告，我原本是
    預計第2天繼續工程，所以我有請林佳男再幫我調工人，後
    來因為有另1位家長開挖土機過來施作，當天大約23時30分
    至24時左右就把工程完成，我就告訴林佳男明天不用來，請
    林佳男幫我通知工人，告訴工人明天早上不用過來。我請林
    佳男找被告來施工的當日及翌日都是上班日，那天我去開會
    ，下午有趕回來，所以應該是上班日。區公所來鋪設柏油當
    天也是上班日等語（原審卷第133至153頁）。證人林佳男於
    原審具結證稱：在○○鋼構上班，上班時間一週五天，自上午
    8點至下午5點，週六、日或是週一至週五晚上6點至8、9點
    兼職。我叫被告去○○幼稚園施作地板工程不是在週日，因為
    當天我有上班。我是打電話叫被告過去，當天只有叫被告一
    人而已，被告那天原本在我那邊工作，幼稚園園長打電話給
    我，我打電話叫被告過去，被告到我家拿工具，自己去幼稚
    園。我下午5點去幼稚園，當時老師、園長、被告都在，被
    告說要下班，我就自己接下來做等語（原審卷第104、110、
    113、115、116頁）。則證人林佳男此部分證言與○○○證述情
    節，互核相符，亦與被告供述：107年12月間某日上、下午
    受林佳男委託施作上述工程等情無違，自堪可採信。 
　⒊原審函詢臺南市○○區公所、臺南市政府工務局，臺南市○○區
    公所函覆：該路段鋪設工程係由臺南市政府工務局辦理，有
    該所109年2月17日所經字第1090106057號函1份附卷可佐（
    原審卷第171頁）；臺南市政府工務局函覆：臺南市○○區○○○
    街000號（臺南市私立○○幼稚園）前之路段，係本局107年度
    開口契約派工施作道路鋪面刨鋪改善，施作廠商為○○營造有
    限公司，施工時間107年12月6日及107年12月7日，有該局10
    9年2月25日南市工養一字第1090258845號函1份附卷可憑（
    原審卷第175頁）。又107年12月6日為週四、同年月7日為週
    五、同年月9日則為週日。是以，既然是為了配合區公所舖
    設柏油始緊急委託林佳男施作刨除地板工程，依○○○證述，
    若當無法完工，翌日仍需請林佳男調工人繼續施作，由此推
    定被告至○○幼稚園施作地板工程之日期至少應該在107年12
    月6日，顯然不可能在區公所舖設柏油完成後之107年12月9
    日（週日），而因刨除地板當日○○幼稚園某位家長開怪手前
    來協助，當日23時30分至24時許即完成工程，○○○遂於107年
    12月6日（週四）當晚請林佳男向被告表示翌日無須再施作
    工程，請林佳男轉知被告。此據證人○○○證述：委請林佳男
    刨除地板及區公所翌日要前來舖設柏油均在上班日等情無違
    ，足證證人林佳男於原審證述：請被告到○○幼稚園施作地板
    工程那天我有上班，當日下午5點下班再去接手被告未完成
    的工作等情（原審卷第104、105、110頁），與事實相符。
    並參證人林佳男於偵查證述：當天雖然有提過要增加人力，
    後來發現其實做得完就沒有加，當天晚上9點多園長要求取
    消工程，被告晚上7、8點跑來，我們做到9點多覺得說來得
    及，就打電話跟被告說取消，不用了（本院上更一卷第100
    至101頁）。林佳男再於原審證述：沒有叫被告幫我叫工人
    ，工人是我在叫，我承包的我要負責，不會找被告幫我叫工
    人。幼稚園的工程是一個學生家長開怪手來打與清運，那一
    夜就結束（原審卷第95、103頁），對照上述證人○○○之證言
    ，大致相符，可見幼稚園的地板工程施作日期在107年12月6
    日（週四）當天因另有學生家長開怪手前來協助，工程在當
    天晚上施作完畢，隔天不必再施作，林佳男即應張淑伶要求
    以電話通知被告隔天不必再上工，至為明確，故被告與林佳
    男於107年12月9日（週日）為附表所示Line對話及通訊，顯
    然與調派工人乙事無關。原審於審理期日提示前揭證人張淑
    伶、林佳男之證述及臺南市政府工務局函文，詢問被告意見
    時，被告旋翻異其詞，改辯稱：之前說是幼稚園的工程在叫
    工，可能是我記錯了等語（原審卷第202至203頁）。是以，
    被告辯稱林佳男於107年12月9日（週日）晚間臨時要其去調
    工人，其因而向林佳男以Line訊息表示「我朋友要先拿錢我
    這裡不夠」等語，要屬事後卸責之詞。益徵被告辯稱：在附
    表Line與林佳男通話後，向林佳男取得3,500元全部都是工
    資，或預先安排工人的工資云云，與上述事證不符，要非真
    實，殊難採信。
　⒋辯護意旨雖主張附表Line訊息內容，不能證明被告所稱需拿
    錢之物為毒品及毒品種類。然證人林佳男自警詢、偵查及原
    審均一致證述其向被告購入之毒品為甲基安非他命，有其為
    警於107年12月11日為警搜索查扣之甲基安非他命2包可資佐
    證，經警於同日採其尿液送驗結果，呈安非他命、甲基安非
    他命陽性反應，亦有台灣檢驗科技股份有限公司濫用藥物實
    驗室（高雄）出具之濫用藥物檢驗報告（下稱濫用藥物檢驗
    報告）可參（108年度毒偵字第18號卷第14頁），均足為擔
    保證人林佳男證詞真實性之補強證據，故此部分辯護意旨亦
    難憑採。
　㈦按證人之陳述有部分前後不符，或相互間有所歧異時，究竟
    何者為可採，法院仍得參考其他相關證據，本於自由心證加
    以斟酌，非謂一有不符或矛盾，即應認其全部均為不可採信
    。尤其證人對於被告犯罪事實之有無，前後所述有重大矛盾
    者，事實審法院為發見真實及維護公平正義，仍應詳究其所
    述前後矛盾之原因為何，以釐清事實真相，非可僅因其所述
    前後不一，遽認其全部陳述均不可採信（最高法院110年度
    台上字第2031號判決參照）。證人林佳男縱曾於警詢一度證
    述交付被告的價金3,500元，其中1,500元為工資，2,000元
    為購毒價金，實係因其原認為被告的工資應為1,500元之故
    ，嗣因被告要求工資2,000元，始於其後偵、審期間均一致
    證述工資為2,000元，其餘1,500元始為毒品價金。至於被告
    交付的甲基安非他命重量0.6公克部分，係員警自行估算之
    故，均非無由，業已說明如前，自難遽認證人林佳男之證述
    有重大瑕疵而全部不可採信。則依上所述，證人林佳男證述
    其向被告購買甲基安非他命過程，與前揭臺南市政府警察局
    歸仁分局搜索扣押筆錄、扣押物品目錄表、收據、被告與林
    佳男間如附表所示LINE訊息內容翻拍照片各1份互核相符，
    堪信屬實。且被告就其與林佳男間如附表所示LINE聯絡紀錄
    之目的所為辯詞，明顯與事實不符。據此，堪認被告有於10
    7年12月10日0時許，在林佳男位於臺南市○○區○○○街住處內
    ，將甲基安非他命1小包交付林佳男，並收取毒品價金1,500
    元之事實，至為明確。
　㈧次按販賣毒品之行為，係行為人基於營利目的，販入或賣出
    毒品，販賣毒品者，主觀上須有營利之意圖，且客觀上有販
    賣之行為，即足構成，至於實際是否獲利，則非所問。而買
    賣乃雙向行為，不論係起因於賣家兜售，或買家求購，其態
    樣本不限於以既有現存物品為交易，毒品亦然。在毒品流通
    網絡，基於規避查緝風險、節約囤貨成本等考量，遇有買毒
    要約，常於議妥數量、價金，始對外洽購，至於就供己身施
    用之部分，一併加購，再行賣予買家，均屬尋常可見之買賣
    類型，是以有償提供毒品者，除非別有客觀之特別情事，可
    資證明確係合資、代購或引介者等出於非圖利之意思外，本
    諸毒品危害防制條例遏止毒害漫流之立法宗旨，皆認出於營
    利。本案被告於上開時、地，交付林佳男甲基安非他命並收
    取價金，其行為外觀上已合於販賣毒品犯行之構成要件。參
    以取得毒品之成本需費不貲，販毒之行為極具風險，則被告
    在與林佳男無特別深厚或親密交情下，自無同價、同量轉讓
    毒品自負風險之理，足認被告前開販賣毒品犯行，無非欲從
    中賺取價差或量差，主觀上確有販賣毒品營利之不法意圖，
    洵堪認定。 　 　　　
　㈨綜上所述，被告上開所辯與事實不符，無法採信。本案事證
    明確，被告販賣甲基安非他命毒品與林佳男之事實，堪以認
    定，應予依法論罪科刑。
二、論罪科刑　 　
　㈠按行為後法律有變更者，適用行為時之法律。但行為後之法 
    律有利於行為人者，適用最有利於行為人之法律，刑法第2
    條第1項定有明文。被告行為後，毒品危害防制條例第4條第
    2項之規定業經修正，並經總統於109年1月15日公布，同年7
     月15日施行。修正前毒品危害防制條例第4條第2項原規定
    「製造、運輸、販賣第二級毒品者，處無期徒刑或7年以上
    有期徒刑，得併科新臺幣1,000 萬元以下罰金。」，修正後
    則規定「製造、運輸、販賣第二級毒品者，處無期徒刑或10
    年以上有期徒刑，得併科新臺幣1,500萬元以下罰金。」，
    經比較新舊法結果，修正後毒品危害防制條例第4條第2項規
    定雖未更動販賣第二級毒品罪之構成要件及得科處之法定刑
    種，然已將有期徒刑、罰金刑上限提高，自應適用被告行為
    時即修正前毒品危害防制條例第4條第2項之規定對被告較為
    有利。原判決未及比較新舊法，惟於判決結果不生影響，併
    為說明。
　㈡查甲基安非他命屬毒品危害防制條例第2條第2項第2款所列管
    之第二級毒品，不得非法販賣、持有。核被告所為，係犯修
    正前毒品危害防制條例第4條第2項之販賣第二級毒品罪，其
    因販賣而持有第二級毒品甲基安非他命之低度行為，為其販
    賣之高度行為所吸收，不另論罪。
三、維持原審判決之理由
　　原審以被告販賣第二級毒品甲基安非他命，罪證明確，適用
    修正前毒品危害防制條例第4條第2項、第19條第1項，刑法
    第11條、第38條之1第1項前段、第3項、第38條第4項之規定
    （原審判決據上論斷欄誤繕刑法第38條之1第4項，漏列第38
    條第4項，應予更正），並審酌被告知悉毒品具有成癮性及
    濫用性，戕害身體健康甚鉅，為政府法律禁止及取締流通之
    違禁物，國家對於查緝毒品之相關禁令甚嚴，且甲基安非他
    命為政府列管之第二級毒品，不得非法販賣，猶為圖私利，
    基於營利之意圖而販賣甲基安非他命供他人施用，所為危害
    他人身體健康甚深，亦危及治安和社會秩序匪淺；並考量被
    告否認犯行，飾詞狡辯之犯後態度；參以被告販賣毒品之數
    量、金額；兼衡被告無販賣毒品前科，有臺灣高等法院被告
    前案紀錄表1份在卷可稽，暨其自陳教育程度為○○肄業，離
    婚，目前○○，需扶養母親（原審卷第203頁）等一切情狀，
    本院復審酌被告於本院審理時，仍否認犯行之犯後態度，自
    承現從事○○○，日薪0,000元（本院上更一卷第173頁），認
    原審量處被告有期徒刑7年4月，並說明：⑴未扣案行動電話1
    支，為被告所有、供其犯本案販賣第二級毒品罪所用之物，
    應依毒品危害防制條例第19條第1項規定宣告沒收，並依刑
    法第38條第4項規定，諭知如全部或一部不能沒收或不宜執
    行沒收時，追徵其價額。⑵被告所犯上開販賣甲基安非他命
    之犯罪所得1,500元，並未扣案，應依刑法第38條之1第1項
    前段、第3項宣告沒收，於全部或一部不能沒收或不宜執行
    沒收時，追徵其價額。核原判決認事用法俱無違誤，所為刑
    之宣告，亦係行為人之責任為基礎，經審酌刑法第57條各款
    所列事項而為，所量定之刑未逾越法定刑範圍，亦無違反比
    例、公平及罪刑相當原則，尚稱允當。被告上訴否認犯行，
    指摘原審判決違法不當，求為無罪之諭知，為無理由，應予
    駁回。　
據上論斷，應依刑事訴訟法第368條，判決如主文。
本案經檢察官莊士嶔提起公訴，檢察官陳建弘到庭執行職務。 
中    華    民    國   110    年    8    月    24    日
                  刑事第六庭    審判長法  官  張瑛宗
                                      法  官  林坤志
                                      法  官  林逸梅 
以上正本證明與原本無異。
如不服本判決應於收受送達後20日內向本院提出上訴書狀，其未
敘述上訴理由者，並得於提起上訴後20日內向本院補提理由書（
均須按他造當事人之人數附繕本）「切勿逕送上級法院」。
　　　　　　　　　　　　　　　　　　　書記官  施淑華
中　　華　　民　　國　　110 　年　　8　　月　　24　　日
附錄本案論罪科刑法條：
修正前毒品危害防制條例第4條
製造、運輸、販賣第一級毒品者，處死刑或無期徒刑；處無期徒
刑者，得併科新臺幣2千萬元以下罰金。
製造、運輸、販賣第二級毒品者，處無期徒刑或7年以上有期徒
刑，得併科新臺幣1千萬元以下罰金。
製造、運輸、販賣第三級毒品者，處7年以上有期徒刑，得併科
新臺幣7百萬元以下罰金。
製造、運輸、販賣第四級毒品者，處5年以上12年以下有期徒刑
，得併科新臺幣3百萬元以下罰金。
製造、運輸、販賣專供製造或施用毒品之器具者，處1年以上7年
以下有期徒刑，得併科新臺幣1百萬元以下罰金。
前5項之未遂犯罰之。　　　 

附表     編號 傳送者（發話者） 接收者（收話者） 內容 時間（民國） 1 林佳男 李宗恩 人耶 107年12月9日23時14分 2 林佳男 李宗恩 又不見了 107年12月9日23時14分 3 林佳男 李宗恩 （驚嘆號表情貼圖） 107年12月9日23時14分 4 李宗恩 林佳男 我朋友要先拿錢我這裡不夠 107年12月9日23時24分 5 李宗恩 林佳男 LINE語音通話19秒 107年12月9日23時26分